【裁判字號】    97,消債更,1564
【裁判日期】    980116
【裁判案由】    更生事件
【裁判全文】
臺灣板橋地方法院民事裁定          97年度消債更字第1564號
聲  請  人  甲○○
上列當事人因消費者債務清理事件聲請更生，本院裁定如下：
    主  文
聲請駁回。
聲請費用由聲請人負擔。
    理  由
一、按債務人與金融機構協商成立者，不得聲請更生或清算，但
    因不可歸責於己之事由，致履行顯有重大困難者，不在此限
    ；本條例施行前，債務人依金融主管機關協調成立之中華民
    國銀行公會會員辦理消費金融案件無擔保債務協商機制與金
    融機構成立之協商，準用前項之規定，消費者債務清理條例
    第151 條第5 項、第6 項分別定有明文。又聲請更生或清算
    不合程式或不備其他要件者，法院應以裁定駁回之，但其情
    形可以補正者，法院應定期間先命補正，復為同條例第8 條
    所明定。
二、本件聲請意旨略以：聲請人於消費者債務清理條例施行前，
    曾依照中華民國銀行公會會員辦理消費金融案件無擔保債務
    協商機制，與最大債權金融機構台北國際商業銀行成立協商
    ，約定聲請人自民國95年10月起，分120期，每月清償新臺
    幣（下同）16,771元，至全部清償為止，惟因其年紀已大．
    且須靠長期加班來賺取加班費以償還債務，又因93年開刀且
    心臟裝支架，以致身體無法負荷長期間工作，未來的收入亦
    會因身體每況愈下使收入減少而無法償還協商金額，，故履
    行協議有重大困難，係屬不可歸責於己之事由所致，爰依聲
    請裁定准予更生云云。
三、查本件聲請人於消費者債務清理條例施行前，曾依照中華民
    國銀行公會會員辦理消費金融案件無擔保債務協商機制，與
    最大債權金融機構台北國際商業銀行成立協商，約定聲請人
    自95年5月起，分120期，每月清償16,771元，至全部清償為
    止等情，業據台北國際商業銀行提出協議書及無擔保債務還
    款計劃影本各1份為證，且觀諸聲請人提出之財團法人金融
    聯合徵信中心債權人清冊中「是否曾參與銀行公會債務協商
    」欄註記「Y」一節亦明。準此，本件聲請人依上開協商機
    制與最大債權金融機構協商成立後，再向本院聲請更生，尚
    須符合「不可歸責於己之事由致履行顯有重大困難」之要件
    ，方為適法。
四、次查本件聲請人現受僱於相互股份有限公司，每月薪資為
    35,000元，，此觀聲請狀上所載聲請前2年收入明細表之記
    載即明。又聲請人於95年5月9日與全體無擔保債權銀行協商
    成立，每月須清償16,771元，亦有聲請人提出協議書影本1
    件在卷可按。是以其每月收入35,000元扣除每月協商應清償
    金額, 元，每月尚有26,413元（即35,000元－1,6771元＝
    18,229元）。再查依其陳報人所陳報固定費用其基本支出的
    總額為17,942元，扣除協商費用後仍有剩餘。顯難認聲請人
    有何不可歸責於己之事由致履行有重大困難，聲請人聲請本
    件更生，尚不符消費者債務清理條例第151條第5項之規定。
五、再查，聲請人固主張其年事已高，又因開刀，身體恐無法負
    荷其債務等情，此乃聲請人於協商成立當時可得預見，其盱
    衡自己之經濟狀況，仍願簽署協議書，自應依協議條款履行
    ，難謂其於協商成立後，有新發生不可歸責於聲請人之事由
    致履行協商顯有重大困難之情事。又聲請人尚主張由於身體
    狀況不佳，有恐無法使收入減少，惟其並未能舉證證明，且
    經本院通知其補正後，迄今仍未補正，則其單方面拒不依協
    商條件履行，顯難認為有何不可歸責於己之事由存在。從而
    ，聲請人既無不可歸責於己致履行顯有重大困難之事由，而
    向本院聲請更生，應屬聲請更生之要件不備，且該欠缺又屬
    無從補正，依首揭條文之意旨，自應駁回其更生之聲請，爰
    裁定如主文。
中    華    民    國    98    年    1     月    16    日
              民事第三庭    法      官  劉以全
上為正本係照原本作成
如不服本裁定，應於裁定送達後10日內，以書狀向本院提出抗告
，並繳納抗告費新臺幣1千元
中    華    民    國    98    年    1     月    16    日
                            書  記  官  陳淑芳


司法院資訊處製作；財團法人民間司法改革基金會備份。
